高雄高等行政法院裁定
                                    110年度交上再字第9號
聲請人　蔡德欽
相對人　交通部公路總局高雄區監理所

代表人　李瑞銘
上列聲請人因與相對人交通部公路總局高雄區監理所間交通裁決
事件，對於中華民國110年6月24日本院110年度交上再字第4號裁
定聲請再審，本院裁定如下：
　　主  文
一、再審之聲請駁回。
二、再審訴訟費用新臺幣300元由聲請人負擔。
　　理  由
一、爭訟概要：
    聲請人於民國104年7月27日上午11時10分許，駕駛車牌OOOO
    -OO號自用小客車，行經屏東縣新園鄉仙吉路與仙吉路161巷
    交岔路口，因有「駕車行經有燈光號誌管制之交岔路口闖紅
    燈」「在劃有分向限制線路段迴車」及「違反道路交通管理
    處罰條例（下稱處罰條例）之行為，拒絕停車接受稽查而逃
    逸」等違規行為，經屏東縣政府警察局東港分局員警製開屏
    警交字第V00196080號、第V00196081號舉發違反道路交通管
    理事件通知單逕行舉發，並移由相對人處理，經車主屏東縣
    私立東港晴慧幼兒園申報移轉歸責予聲請人。相對人依行為
    時處罰條例第53條第1項、第49條第2款、第63條第1項第1款
    、第3款規定，以104年11月17日裁字第82-V00196080號裁決
    書，裁處罰鍰新臺幣（下同）3,600元，記違規點數4點；依
    處罰條例第60條第1項、第63條第1項第1款規定，以104年11
    月17日裁字第82 -V00196081號裁決書，裁處罰鍰3,000元，
    記違規點數1點。聲請人不服上述處分，提起行政訴訟，經
    臺灣屏東地方法院以104年度交字第93號行政訴訟判決（下
    稱原審判決）駁回聲請人之訴，聲請人不服，提起上訴，經
    本院以105年8月30日105年度交上字第60號裁定（下稱原確
    定裁定）以其上訴不合法而駁回上訴確定。嗣聲請人對原確
    定裁定聲請再審，經本院於106年1月6日以105年度交上再字
    第11號裁定駁回其再審之聲請後，聲請人仍迭次聲請再審，
    先後經本院106年度交上再字第1號裁定、106年度交上再字
    第4號裁定、106年度交上再字第9號裁定、106年度交上再字
    第13號裁定、107年度交上再字第15號裁定、107年度交上再
    字第17號裁定、108年度交上再字第1號裁定、108年度交上
    再字第4號裁定、108年度交上再字第8號裁定、109年度交上
    再字第2號裁定、110年度交上再字第1號裁定、110年度交上
    再字第4號裁定（下稱系爭再審確定裁定）駁回在案。聲請
    人猶未甘服，又以系爭再審確定裁定有行政訴訟法第273條
    第1項第1款再審事由，聲請再審。
二、再審聲請意旨略以：
(一)當時屏東縣警察局局長方仰寧一再三申五令員警不得以路口
    監視器材開單處罰，可見員警以路口監視器材開單處罰並非
    絕無僅有，故本件員警並無採用合格的器材取證，自不待言
    ，已明顯違反法令，聲請人依行政訴訟法第273條第1項第1
    款聲請再審乃依法有據。
(二)內政部前部長葉俊榮在任內責令所屬人員「程序優先於實體
    」，內政部警政署交通組專員劉振安也表示「不構成影響道
    路安全員警不得任意開單告發，而員警亦不得以個人自由心
    證開立罰單」；實務上，分局處理交通違規事項不得逕行以
    路邊監視器或密錄器影像即行開立罰單，而影像亦僅是事後
    的佐證資料而已，這是基本的常識。
(三)法院每以極大篇幅一再「裁定」駁回聲請人歷次的再審聲請
    ，理由都是籠統的以「泛言」程序不合法即呼攏「並無法定
    再審理由之具體情事」就駁回再審之聲請，可見法院也是異
    常重視「程序」有無合法的。既然法院是這麼的重視「程序
    」，為何竟然能濫用自由心證即違法認定原裁判並無違背法
    令？上訴（抗告）要件以原裁判違背法令即可，聲請人既然
    已經完成所有合法上訴之要件，也具體指摘本件並無拒絕停
    車接受稽查而逃逸之違規事實，警方採證闖紅燈違反正當法
    律程序，原審已涉判決不備理由之當然違背法令，怎還能輕
    率違法認定本件並無法定再審理由之具體情事呢（究何為具
    體？何為泛言？反成為抽象，法官說是就是，法官說不是就
    不是），所謂的合法程序竟反而支持員警違法任意開單告發
    之不法程序，更無視內政部、警政署長官的教誨，各警政機
    關執法的實務作為與基本的法律常識，也縱容行政機關不用
    踐行自我省察之程序，豈不可笑？
(四)依「內政部警政署交通違規稽查與輕微違規勸導作業注意事
    項」（下稱交通違規稽查注意事項）規定，警察若採用「非
    固定式」科學儀器採證，依法並不包括闖紅燈，故本件所為
    裁判基礎依據的證據根本無證據力。原審依無證據力之「證
    據」判決，當然違背法令，聲請人當然能以違反行政訴訟法
    第273條第1項第1款「適用法規顯有錯誤」之規定而聲請再
    審。
(五)依行政罰法第33條規定，行政機關執行職務，必須向行為人
    出示有關執行職務之證明文件或顯示足資辨別之標誌。其次
    ，處罰條例第92條第4項規定，舉發事項的處理細則由交通
    部會同內政部。再者，交通違規稽查注意事項對於警員在哪
    些情況下可以用「非固定式儀器」取締、要在哪裡取締，都
    有明確規範。首先，警員擔服交通稽查勤務應穿著制服，不
    得於「隱密處」突然衝出攔檢車輛，再來，警察若採用「非
    固定式」科學儀器採證，也就是「攝影機或照相機」，適用
    的取締類型是受到嚴格限制的，而且這些類型裡並不包括闖
    紅燈，同樣根據此注意事項第4點之規定，警察要攝影採證
    時，應穿著制服於「明顯處所」公開執法，並將規定要件完
    整攝入，而且以「非固定式」科學儀器採證違規時，其執勤
    地點、項目應經主管核定，非經主管核准，不得以「便衣執
    勤」，本件警員作證時承認當時有兩人執勤卻完全沒入鏡，
    因此，警察雖然提出違規的影片，但是員警究竟在哪裡攝影
    ，應該也不屬於法令所稱的「明顯處」，是否「便衣執勤」
    亦不無可疑，故自屬違法的取締行為，況且本件警員也無在
    執勤前100公尺處放置照相取締公告牌。
(六)聲請人業已明確以交通違規稽查注意事項、行政訴訟法第27
    3條第1項第1款、第283條準用第277條之相關規定，依據民
    事訴訟法第467條、第468條、第469條第6款及第477條之1規
    定、最高法院69年台上字第771號判例要旨、81年度台上字
    第1197號判決及最高法院79年度第1次決議，已完成所有合
    法上訴之要件，並具體指摘（本件並無拒絕停車接受稽查而
    逃逸之違規事實，警方採證闖紅燈違反正當法律程序，原審
    已涉判決不備理由當然違背法令……）法院違法裁定駁回之
    情事，陳請法院應具體詳細敘明不採用上述法令、判決、判
    例、決議之理由，並依法敘明不採實質判決駁回，而採用程
    序不合法即違法裁定駁回之法定理由。
(七)又歷次審判皆由相同法官承審，本院110年度交上再字第1號
    裁定自承「縱其曾參與聲請人前聲請本院所為之裁判，……
    。」是否違反法律程序正義已不辯自明？
(八)聲請人歷次皆已經合法上訴、聲請再審，並具狀聲請調查證
    據，惟法院並未具體敘明何以不採納聲請人提出之相關事證
    ，對於聲請人提出之聲請調查證據書狀亦置若罔聞，是以原
    裁定即顯有判決不備理由之當然違法。
三、本院的判斷：
(一)關於聲請人以審判皆由相同法官承審而未迴避，係指摘有行
    政訴訟法第273條第1項第4款事由聲請再審部分：
 1、按行政訴訟法第273條第1項第4款規定之再審事由，其所指
    「依法律應迴避之法官參與裁判者」，係指同法第19條第5
    款「曾參與該訴訟事件之前審裁判」、第6款「曾參與該訴
    訟事件再審前之裁判。但其迴避以1次為限」之情形。上開
    第5款所謂「曾參與該訴訟事件之前審裁判」，係指法官就
    同一事件曾參與下級法院裁判而言。至於上開第6款所謂「
    曾參與該訴訟事件再審前之裁判。但其迴避以1次為限」，
    則係指該訴訟事件經裁判後提起再審，曾參與再審前裁判之
    法官，不得參與第一次再審之裁判而言，倘其後迭次聲請再
    審，曾參與該訴訟事件再審前及迭次再審裁判之法官，即無
    迴避之必要（最高行政法院65年裁字第327號判例意旨參照
    ）。
 2、查聲請人對本院110年度交上再字第1號裁定聲請再審，經系
    爭再審確定裁定駁回其再審之聲請，惟系爭再審確定裁定之
    承審法官為審判長法官吳永宋、法官孫奇芳及法官林彥君（
    下稱系爭3位法官），而本院110年度交上再字第1號裁定之
    承審法官為審判長法官李協明、法官曾宏揚及法官廖建彥，
    故系爭3位法官均未參與本院110年度交上再字第1號裁定之
    裁判等情，有系爭再審確定裁定及本院110年度交上再字第1
    號裁定附卷可稽，是以系爭3位法官既未曾參與系爭再審確
    定裁定再審前之本院110年度交上再字第1號裁定之裁判，縱
    其曾參與聲請人前聲請本院所為之其他裁判，依上述說明，
    亦非屬行政訴訟法第19條第6款規定所稱應自行迴避之情形
    。從而，聲請人此部分之再審主張自非可採，其聲請再審為
    無理由。
(二)關於聲請人以行政訴訟法第273條第1項第1款事由聲請再審
    部分：
 1、按「交通裁決事件之抗告、再審及重新審理，分別準用第4
    編至第6編規定。」「再審之訴，應以訴狀表明下列各款事
    項，並添具確定終局判決繕本，提出於管轄行政法院為之：
    ……再審理由及關於再審理由並遵守不變期間之證據。」
    「裁定已經確定，而有第273條之情形者，得準用本編之規
    定，聲請再審。」行政訴訟法第237條之9第3項、第277條第
    1項第4款及第283條分別定有明文。又同法第273條第1項第1
    款復明定：「有下列各款情形之一者，得以再審之訴對於確
    定終局判決聲明不服。但當事人已依上訴主張其事由或知其
    事由而不為主張者，不在此限：適用法規顯有錯誤。」準
    此可知，聲請人聲請再審，應依同法第283條準用第277條第
    1項第4款之規定，表明再審理由，此為必須具備之程式。而
    所謂表明再審理由，必須指明確定裁定有如何合於行政訴訟
    法第273條第1項各款或第2項所定再審事由之具體情事，始
    為相當；倘僅泛言有再審事由，而未指明有何條款之具體情
    事者，尚難謂已合法表明再審理由。如未表明再審理由，法
    院無庸命其補正。又聲請再審，乃對於確定裁定不服之程序
    ，故聲請再審，必須就該聲明不服之確定裁定為上述說明之
    指摘；如其聲請雖表明係對某件確定裁定為再審，但其聲請
    狀載理由，實為指摘前程序確定判決或前次之再審判決或確
    定裁定如何違法，而對該聲明不服之確定裁定，並未指明有
    如何法定再審理由之具體情事，亦難認為已合法表明再審理
    由，自應以其再審之聲請為不合法而駁回之。
 2、聲請人於本件聲請狀內所表明其餘之再審理由，無非係以其
    對於前揭歷次訴訟程序所主張其無拒絕停車接受稽查而逃逸
    之違規行為，警方亦違法採證闖紅燈，因原審判決及原確定
    裁定之認事用法多有違誤，且其已具體指摘違反法規、判例
    及決議之依據為何，本院歷次再審確定裁定，不得以不合法
    為由而裁定駁回其再審之聲請為據。然對於本件再審標的即
    系爭再審確定裁定，以其「未具體表明再審理由而認其再審
    為不合法予以駁回」，究竟有如何該當於行政訴訟法第273
    條第1項第1款所定再審事由之具體情事，則未據敘明，僅以
    法律規定條文、判例或決議意旨，泛言系爭再審確定裁定有
    前開再審事由，難謂已合法表明再審理由，依前述規定及說
    明，此部分再審之聲請，難認為合法，應予駁回。
(三)又當事人就同一事件對於法院所為歷次裁判聲請再審，必須
    其對最近一次裁判（以本件聲請人之聲請而言，即系爭再審
    確定裁定）之再審聲請合法且有理由者，始得進而審究其前
    此歷次裁判有無再審理由。本件聲請人對系爭再審確定裁定
    所為再審之聲請既為一部無理由，一部不合法，業如前述，
    則其關於前此歷次裁判有無再審理由及有何違法之主張，即
    無再予論究之必要，一併說明。
四、結論：本件再審之聲請為一部不合法，一部無理由。
中　　華　　民　　國　　110　 年　　10　　月　　27　　日
             高雄高等行政法院第一庭
                         審判長法官    蘇 秋 津
                               法官    邱 政 強
                               法官    孫 國 禎
以上正本係照原本作成。
不得抗告。
中　　華　　民　　國　　110　 年　　10　　月　　27　　日

                              書記官   楊 曜 嘉